【裁判字號】    88,自,343
【裁判日期】    890719
【裁判案由】    瀆職
【裁判全文】
臺灣士林地方法院刑事判決                          八十八年度自字第三四三號
    自訴人  甲○○
    被  告  乙○○
            戊○○
            丙○○
右列被告因瀆職案件，經自訴人提起自訴，本院判決如左：
    主  文
乙○○、戊○○、丙○○均無罪。
    理  由
一、本件自訴意旨略以：自訴人因涉嫌被害人王蓮珠殺人案件，於遭收押於台灣士林
    看守所時，五、六次經台北縣警察局汐止分局（以下簡稱汐止分局）偵查員被告
    戊○○、丙○○借提，屢遭其等在汐止分局三組之辦公室內刑求逼供，要求自訴
    人承認殺害王蓮珠，令自訴人痛不欲生，民國八十八年十二月一日中午十一時許
    ，被告丙○○、戊○○與另一名不知名者至台灣士林看守所借提自訴人，於離開
    看守所後，即在車上毆打自訴人，要自訴人承認莫須有之罪，被告戊○○更以保
    特瓶裝水擊打自訴人眼睛，造成自訴人眼眶淤血，到了汐止分局刑事組後，更對
    自訴人痛毆，自訴人於同日下午七時許返回士林看守所後頭暈，身體並有多處傷
    痕，被告乙○○係汐止分局之分局長，放縱屬下刑求自訴人，顯有犯意聯絡，行
    為分擔，核被告三人所為係犯刑法第一百二十五條第一項第二款之濫用職權追訴
    處罰罪，並請依法處理。
二、（一）按刑法第一百二十五條第一項第二款之濫用職權追訴處罰罪，其犯罪主體
    為有追訴或處罰犯罪職務之公務員，司法警察官、司法警察雖有舉發權或偵查權
    ，而無追訴權，均不得為本罪之主體，是被告乙○○、戊○○、丙○○等人尚不
    得為上開等罪之犯罪主體，自訴人認被告三人涉犯上開罪刑，尚與構成要件不相
    當，被告等三人尚自不構成該條之罪，合先敘明。
三、自訴人自訴被告戊○○、丙○○借提後，屢遭其等在汐止分局三組之辦公室內刑
    求逼供，另於八十八年十二月一日被告戊○○、丙○○至士林看守所借提自訴人
    ，於離開看守所後，被告戊○○即在車上以保特瓶裝水擊打自訴人眼睛，造成自
    訴人眼眶淤血，到了汐止分局刑事組後，更對自訴人痛毆，要自訴人認罪，自訴
    人於同日下午七時許返回士林看守所後頭暈，身體並有多處傷痕等情，固據提出
    本院函調臺灣士林看守所借提還押健康檢查記錄表為其論據。訊據被告乙○○、
    戊○○、丙○○等人均堅詞否認右揭犯行，被告乙○○辯稱伊綜理全分局業務，
    刑事案件由各該組長、小隊長掌理，伊未直接參與，僅知有自訴人殺害王蓮珠一
    案，並未有刑求自訴人之事等語，被告丙○○辯稱未曾刑求自訴人，八十八年十
    二月一日係小組長、伊及另一名不知何人依檢察官之指示借提自訴人，且該案一
    開始亦非伊所承辦等語；被告戊○○辯稱伊第一次訊問被告係八十八年九月份，
    自訴人當時即已認罪，有現場模擬錄影錄音證據可證，每次筆錄均係張奕縣、丙○○製作，渠等毌需於自訴人已自白後事後刑求自訴人，且八十八年十二月一日
    當天伊與內政部警政署刑事警察局會同偵辦一件流氓案件，並未參與提訊自訴人
    等語。（一）經查自訴人雖稱多次經借提均遭刑求，惟查自訴人於八十八年九月
    五日、同年九月九日、十月十五日之台灣士林看守所借提還押健康檢查記錄表，
    其於八十八年九月五日「自述內部傷病」欄自陳「胃酸過多」，同年九月九日則
    自陳「電棒我的手和腳，用手打我臉跟頭，會酸酸的」，同年十月十五日則自陳
    正常，惟該三次之外傷記錄均為「無」；且八十八年九月五日上午十時五十七分
    、同日二十時五十五分檢察官王壬貴、曾淑華均曾訊問自訴人，自訴人均坦承犯
    行，有檢察官之勘驗筆錄、訊問筆錄影本在卷可稽，是自訴人於八十八年九月五
    日即坦承犯行，被告等人洵無於事後再刑求自訴人之必要，況且自訴人歷次於警
    方借訊後檢察官複訊時亦均坦承犯行，有八十八年九月五日、同年九月九日、十
    月十五日訊問筆錄在卷可按，是自訴人指訴多次借提均遭刑求，尚難遽信。（二
    ）再查八十八年十二月一日自訴人之台灣士林看守所借提還押健康檢查記錄表，
    其於「自述內部傷病」欄自陳「左眼球疑似出血、頭暈，遭警以寶特瓶打擊頭部
    ，造成頭暈、流鼻血，臉部左邊擦傷，眼球疑似出血」，外傷記錄為左眼瘀傷，
    據自訴人指係八十八年十二月一日中午十一時許被告戊○○於借提後在車上以保
    特瓶裝水擊打所致云云。經查自訴人稱八十八年十二月一日被告丙○○有無打伊
    ，伊忘記了等語（本院八十九年六月八日訊問筆錄），是自訴人無法確認被告丙○○是否打伊，是被告丙○○此部分之犯行尚屬無法確認。再查被告丙○○供稱
    八十八年十二月一日伊與小組長及另一人忘記何人到看守所提訊自訴人等語（本
    院八十九年六月八日訊問筆錄），是據被告丙○○所述，無法確認被告戊○○有
    於八十八年十二月一日參與提訊自訴人，而據證人丁○○證稱伊偵辦林鴻坤、陳
    金助等人涉嫌違反組織犯罪條例之案件，八十八年十二月一日上午十時三十分許
    在汐止分局三組與被告戊○○會合，二人並於同日上午十時三十分至十一時許前
    去找汐止市代表詹清山，約中午過後二時許找到林智淮作筆錄等語（本院八十九
    年七月五日訊問筆錄），並有被告戊○○提出證人丁○○八十八年十二月一日訊
    問被害人林智淮之偵訊筆錄附卷可參。且被告戊○○經與證人丁○○隔離訊問供
    稱八十八年十二月一日上午十時許在汐止分局三組踫面，在阿通家等汐止市一名
    市民代表詹清山出來策動一名綽號「鳳梨」出來作證，約於下午一至三時間去找
    林智淮等語，核與證人郭德淮上開所述相符，且有上開案件被告戊○○參與訊問
    黃正明之偵訊筆錄及拘票在卷可按，是被告戊○○於八十八年十二月一日「十時
    許」即與證人丁○○會同偵辦他案，應屬可採，是自訴人於八十八年十二月三日
    自訴狀自陳係於同年十二月一日「中午十一時許」自台灣士林看守所被借提後，
    遭被告戊○○在車上以保特瓶擊傷，尚有未合。再據檢察官曾淑華證稱八十八年
    九月五日、同年十二月一日均係伊訊問自訴人，伊訊問被告時如發現他們身體有
    傷，均會詢問，八十八年九月五日伊曾問自訴人有無受傷，自訴人表示至現場模
    擬時曾遭現場之民眾打傷，第二次伊未問，自訴人均未曾提及遭刑求一事等語（
    本院八十九年七月四日訊問筆錄）是綜上所述，尚難證明被告丙○○、戊○○有
    於八十八年十二月一日於車上以保特瓶擊打自訴人成傷。（三）末查據被告戊○○、丙○○供述被告乙○○僅於八十八年九月五日檢察官帶自訴人至現場模擬時
    在場，均未參與偵訊且未對渠等作特別之指示等語（本院八十九年五月十五日訊
    問筆錄），且查無積極證據堪認被告乙○○有共犯或教唆刑求自訴人，是自難以
    擬制推測之詞推定被告乙○○有自訴人所指之犯行。（四）按犯罪事實應依證據
認定之，無證據不得推定其犯罪事實，刑事訴訟法第一百五十四條定有明文。綜
    上所述，既不能證明被告等三人有犯罪之事實，即應為無罪之諭知。
四、被告丙○○經合法傳喚，無正當理由不到庭，本院認本件係應之案件，爰不待其
    陳述逕行判決。
四、據上論斷，應依刑事訴訟法第三百四十三條、第三百零六條、第三百零一條第一
    項，判決如主文。
中      華      民      國      八十九    年      七    月      十九    日
                                臺灣士林地方法院刑事第四庭
                                        法  官
右正本證明與原本無異。
如不服本判決，應於判決送達後十日內，向本院提出上訴狀。
                                          書記官
中      華      民      國      八十九      年      七      月    八    日


司法院資訊處製作；財團法人民間司法改革基金會備份。
